【裁判字號】    99,審易,3236
【裁判日期】    990730
【裁判案由】    詐欺
【裁判全文】
臺灣高雄地方法院刑事判決            99年度審易字第3236號
公  訴  人  臺灣高雄地方法院檢察署檢察官
被      告  乙○○
上列被告因詐欺案件，經檢察官提起公訴（99年度偵字第17389
號），本院判決如下：
    主  文
本件公訴不受理。
    理  由
一、公訴意旨略以：被告蘇朝能預見將其所申辦之郵局帳戶影
    本、提款卡及密碼交付與他人，他人可能以該帳戶及提款卡
    作為詐欺取財之不法使用，竟仍基於幫助詐欺取財之不確定
    故意，於不詳時、地，將其所有之中華郵政股份有限公司美
    濃中潭郵局、帳號00000000000000號帳戶之存摺影本、提款
    卡及密碼，交付予真實姓名、年籍不詳之詐騙集團成員使用
    。嗣該詐騙集團成員取得前開資料後，即與所屬詐欺集團之
    其他成員，共同基於意圖為自己不法所有之犯意聯絡，於民
    國98年2 月間，在露天拍賣網站上，刊登販售電視之虛偽訊
    息，致被害人甲○○陷於錯誤，而上網應買，並於99年2 月
    22日15時25分許，匯款新臺幣（下同）8,300 元至被告上開
    郵局帳戶中，嗣因被害人甲○○遲未收到貨品，始知受騙，
    因認被告涉犯刑法第30條第1 項前段、第339 條第1 項之幫
    助詐欺取財罪嫌等語。
二、按已經提起公訴或自訴之案件，在同一法院重行起訴者，應
    諭知不受理之判決，並得不經言詞辯論為之，刑事訴訟法第
    303 條第2 款、第307 條分別定有明文。此即所謂一事不再
    理原則，關於實質上一罪或裁判上一罪，均有其適用，刑法
    所定之想像競合犯或修正前之連續犯均係裁判上之一罪，其
    一部分犯罪事實已經提起公訴或自訴者，其效力當然及於全
    部，如檢察官復將其他部分重行起訴，應諭知公訴不受理之
    判決（最高法院96年度臺上字第4611號判決意旨參照）。再
    「被告僅以一幫助行為，雖正犯為二次詐欺行為，就被告而
    言，僅有一次犯罪行為，仍僅成立一幫助犯之罪」、「查被
    告所出售者為新化中山路郵局（新營23支局）帳號00000000
    000000號帳戶之存摺、提款卡及密碼，其提供帳戶之幫助詐
    欺行為僅有一個，雖本案與前案之被害人不同，仍屬一行為
    觸犯數罪名之想像競合犯，為同一案件，應認本案與前案核
    屬同一案件」，此經最高法院96年度臺非字第245 號、98年
    度臺非字第30號判決意旨闡釋甚明。是被告提供一個帳戶，
    而幫助正犯為多次之犯罪行為，因就被告而言，僅有一次提
    供帳戶之犯罪行為，而為想像競合犯。
三、經查：
  (一)臺灣高雄地方法院檢察署檢察官，曾以被告基於幫助之犯意
    ，於99年2 月22日前某日，將其申辦中華郵政股份有限公司
    帳號00000000000000號帳戶之提款卡及密碼，以不詳代價交
    付予真實姓名年籍不詳之詐騙集團成員。嗣該詐騙集團成員
    取得被告上開郵局帳戶後，意圖為自己不法之所有，由某成
    員在露天拍賣網站刊登拍賣Will遊戲機之虛偽訊息，致被害
    人辜雅婷陷於錯誤，以MSN 即時通與該詐騙集團成員而為交
    易後，隨即於99年2 月22日下午1 時2 分許，前往臺北縣蘆
    洲市○○路271 號1 樓蘆洲民族路郵局內，匯款3,000 元至
    被告上開郵局帳戶內，被害人辜雅婷因未取得商品而查覺有
    異，始悉受騙，因認被告係犯刑法第30條第1 項前段、第
    339 條第1 項之幫助詐欺取財罪嫌，而以99年度偵字第1562
    6 號向本院提起公訴，並經本院於99年6 月17日受理而繫屬
    ，現尚未判決確定，此有蓋本院收文戳章之臺灣高雄地方法
    院檢察署99年6 月15日雄檢惠拱（斯）99偵15626 字第1048
    6 號函、臺灣高雄地方法院檢察署檢察官99年度偵字第1562
    6 號起訴書各1 份附卷可稽，而堪認定。
  (二)本件公訴人起訴被告於不詳時、地，將其申辦上開郵局帳戶
    之提款卡與密碼提供交付不詳人士後，幫助該不詳人士所屬
    詐騙集團向被害人甲○○詐欺取財之犯罪事實（下稱本案）
    ，與前案即臺灣高雄地方法院檢察署檢察官以99年度偵字第
    15626 號向本院起訴被告提供上開郵局帳戶幫助他人向被害
    人辜雅婷詐取財物之犯罪事實，均係認定被告之幫助行為，
    乃其將上開郵局帳戶之提款卡與密碼提供他人使用之同一行
    為，雖本案與前案之被害人，並非相同，但客觀上被告僅有
    提供一個郵局帳戶之行為，則參照前揭說明，被告提供帳戶
    之幫助詐欺取財行為僅有一個，雖正犯成立數個詐欺取財罪
    ，就被告而言，仍屬一行為觸犯數罪名之想像競合犯，而為
    同一案件。
  (三)因前案已於99年6 月17日，就該想像競合犯之一部犯罪事實
    即提供上開郵局帳戶幫助他人向被害人辜雅婷詐取財物部分
    ，向本院提起公訴，已如前述，則本件公訴人就該想像競合
    犯之他部即被告提供上開郵局帳戶向被害人甲○○詐欺取財
    部分，於99年6 月27日以99年度偵字第17389 號向本院重行
    提起公訴，經本院於99年7 月15日受理而繫屬在案，此有蓋
    本院收文戳章之臺灣高雄地方法院檢察署99年7 月14日雄檢
    惠陽（川）99偵17389 字第12300 號函、臺灣高雄地方法院
    檢察卷署檢察官99年度偵字第17389 號起訴書各1 份在卷可
    佐，乃就同一案件，重行起訴，而有違一事不再理之原則，
    揆諸前揭說明，爰不經言詞辯論，逕為諭知不受理之判決。
據上論斷，應依刑事訴訟法第303條第3 款、第307條，判決如主
文。
中    華    民    國    99    年    7    月    30    日
                  刑事第十庭  審判長法  官  孫啟強
                                    法  官  方百正
                                    法  官  高增泓
以上正本證明與原本無異。
如不服本判決，應於收受送達後10日內向本院提出上訴書狀。
中    華    民    國    99    年    7     月    30    日
                                    書記官  王淑娟

司法院資訊處製作；財團法人民間司法改革基金會備份。
